臺灣苗栗地方法院刑事判決　　　　　　　100年度訴字第130號
公　訴　人　臺灣苗栗地方法院檢察署檢察官
被　　　告　劉佩怡
　　　　　　顏宏達
上列被告等因妨害自由等案件，經檢察官提起公訴（99年度偵字
第2725號），本院依簡式審判程序判決如下：
    主    文
劉佩怡共同犯剝奪他人行動自由罪，累犯，處有期徒刑壹年貳月
。
顏宏達共同犯剝奪他人行動自由罪，累犯，處有期徒刑拾月。
其餘劉佩怡、顏宏達被訴傷害部分，公訴不受理。
    事    實
一、前科資料：
  (一)劉佩怡部分：
    劉佩怡前因毒品案件，於民國93年10月25日經臺灣高等法院
    臺中分院以93年上訴字第1134號分別判決有期徒刑1 年2 月
    、10月，並合定應執行有期徒刑1 年11月確定，嗣於95年1
    月4 日因縮短刑期假釋出監，甫於95年2 月23日因假釋期滿
    未經撤銷，視為執行完畢。（本案行為時點為97年12月間，
    故構成累犯）
  (二)顏宏達部分：
    顏宏達前因竊盜案件，於94年5 月9 日經本院以94年易字第
    213 號判決有期徒刑7 月確定；復因毒品案件，於94年10月
    6 日經本院以94年苗簡字第588 號判決有期徒刑6 月確定；
    前二案經接續執行，嗣於95年5 月25日因縮短刑期假釋出監
    ，甫於95年7 月21日因假釋期滿未經撤銷，視為執行完畢。
    （本案行為時點為97年12月間，故構成累犯）
二、緣劉佩怡原係黃帆之女友，於與黃帆分手後，再與顏宏達交
    往。劉佩怡、顏宏達於民國97年12月24日晚間某時，夥同另
    名真實姓名年籍均不詳之男子，前往苗栗縣頭份鎮○○路10
    4 號由楊金英所營之阿英姐牛肉麵店，向在該店內用餐之黃
    帆催討黃帆積欠劉佩怡之債務，並要求黃帆隨同其等離開，
    黃帆不從遂躲入該店廁所內。詎顏宏達竟強行踹開廁所大門
    （所涉毀損部分，未據告訴），而與劉佩怡及上揭真實姓名
    年籍均不詳之男子共同基於剝奪他人行動自由之犯意聯絡，
    先強行將黃帆押上顏宏達所有之車牌號碼不詳之銀色自小客
    車上，而以非法之方法剝奪黃帆之行動自由，接續將黃帆載
    至苗栗縣竹南鎮川田遊藝場，由黃帆待於車上搖下車窗向其
    姊即林文靜借款償還債務，惟因林文靜不允，顏宏達等復基
    於傷害之犯意聯絡，將黃帆載至苗栗縣頭份分局附近某民宅
    外空地後，以徒手或持球棒之方式毆打黃帆，致黃帆受有左
    手臂挫傷併左側鷹嘴突骨折、肢體及背部及四肢多處擦挫傷
    之傷害（傷害部分，業經黃帆撤回告訴）。其間黃帆因不堪
    毆打，又電請友人陳英傑前往現場協助處理，惟仍協調不成
    ，陳英傑乃先行離開，嗣後顏宏達等人隨即接續將黃帆押至
    苗栗縣頭份鎮廣興里鹿廚坑189 號原為顏宏達家人經營之土
    雞城之倉庫內，並由顏宏達以鐵鍊綑綁黃帆，並將該鐵鍊之
    另一端固定於該處天花板上後離開，而接續以此非法之方法
    ，剝奪黃帆之行動自由。嗣黃帆經該屋內之不詳夫婦幫忙後
    始掙脫，而即前往醫院就診，復於97年12月31日前往苗栗縣
    頭份派出所報案，而將上開鐵鍊交由警方扣案，始查悉上情
    。
三、案經黃帆訴由苗栗縣警察局頭份分局報告臺灣苗栗地方法院
    檢察署檢察官偵查起訴。
    理    由
壹、本件被告等所犯係死刑、無期徒刑、最輕本刑為3 年以上有
    期徒刑以外之罪，其於本院準備程序中就前揭被訴事實為有
    罪之陳述，經受命法官告知簡式審判程序之旨，並聽取其與
    公訴人之意見後，本院認無不得或不宜改依簡式審判程序進
    行之處，爰依刑事訴訟法第273 條之1 第1 項、第284 條之
    1 ，本院合議庭裁定由受命法官獨任依簡式審判程序審理；
    又簡式審判程序之證據調查，依刑事訴訟法第273 條之2 規
    定，不受同法第159 條第1 項審判外陳述排除之限制，再被
    告對於卷內之各項證據，亦不爭執證據能力，故卷內所列之
    各項證據，自得作為證據，合先敘明。
貳、剝奪他人行動自由部分：
一、證據名稱：
  (一)認定犯罪事實所憑之證據：
  1.證人即告訴人黃帆於警詢、偵查中之證述。（見99年他字第
    63號卷第38～41頁、99年偵字第2725號卷第24～33頁）
  2.證人楊金英於警詢、偵查中之證述。（見99年他字第63號卷
    第46～51頁、99年偵字第2725號卷第64～66頁）
  3.證人邱照芬於警詢、偵查中之證述。（見99年偵字第2725號
    卷第55～62頁、第77～80頁、第82～91頁）
  4.證人林文靜於警詢之證述。（見99年偵字第2725號卷第49～
    54頁）
  5.證人陳英傑於偵查中之證述。（見99年偵字第2725號卷第68
    ～70頁）
  6.財團法人為恭紀念醫院於97年12月31日出具之黃帆之乙種診
    斷證明書。（見99年他字第63號卷第42頁）
  7.證人即告訴人黃帆繪製之鹿廚坑土雞城平面圖、承辦偵查佐
    張松廣之職務報告、鹿廚坑土雞城之外觀照片各1 份。（見
    99年偵字第2725號卷第17～19頁、第34頁）
  8.扣案之鐵鍊1 條。（見99年偵字第2725號卷第44頁之苗栗縣
    警察局頭份分局扣押物品清單、本院卷內扣押物品清單）
  (二)上列證據核與被告劉佩怡、顏宏達於本院審理時自白（見本
    院卷100 年4 月21日審判筆錄第2 、8 頁）之犯罪事實相符
    ，故被告劉佩怡、顏宏達之自白應均堪採信，本件事證已臻
    明確，被告劉佩怡、顏宏達上揭共同剝奪他人行動自由之犯
    行，均洵堪認定，各應予依法論科。
二、論罪科刑理由：
  (一)罪名：
    核被告劉佩怡、顏宏達上揭所為，分別係犯刑法第302 條第
    1 項之剝奪他人行動自由罪。
  (二)共同正犯關係：
    被告劉佩怡、顏宏達為上揭犯行時，彼此間及與真實姓名年
    籍均不詳之男子間，均具有犯意聯絡及行為分擔，均應依刑
    法第28條之規定以共同正犯論處。
  (三)累犯加重其刑之事由：
    被告劉佩怡、顏宏達分別有如事實欄前科資料項(一)(二)所載之
    前案科刑及執行紀錄，有其等之臺灣高等法院被告前案紀錄
    表各1 份附卷可稽。是被告劉佩怡、顏宏達均係於受有期徒
    刑執行完畢後，5 年內故意再犯本案有期徒刑以上之剝奪他
    人行動自由罪，均為累犯，各應依刑法第47條第1 項之規定
    ，加重其刑。
  (四)量刑理由之說明：
  1.被告劉佩怡部分：
    爰審酌被告劉佩怡前有毒品等前科，素行非佳；復審酌其不
    思以法律途徑尋求解決其與被害人黃帆之債務糾紛，反以非
    法方法剝奪被害人之行動自由，甚而與同案被告顏宏達等人
    進而毆打被害人，其行為實際造成被害人身體之傷害，甚可
    能形成被害人心理之創傷，行為惡性非輕，實非可取；惟審
    酌被告劉佩怡犯後坦認犯行，節省有限之司法資源，避免訴
    訟資源之浪費，顯有承擔刑責之省悟，犯後態度尚可；併審
    酌被告之犯罪目的、手段、生活狀況、智識程度為高職肄業
    、雖與被害人黃帆達成民事和解，然未依雙方和解之內容履
    行賠償（此有本院100 年司苗小調字第118 號調解筆錄、被
    害人之母洪秀枝陳報本院之書函各1 份附卷可稽）、公訴人
    前因被告劉佩怡已與被害人達成和解而向本院請求量處被告
    劉佩怡有期徒刑1 年以上及附請求倘被告劉佩怡未依和解條
    件履行時，就前揭求刑再加重有期徒刑4 至6 個月等一切情
    狀，爰量處如主文第1 項所示之刑。
  2.被告顏宏達部分：
    爰審酌被告顏宏達前有毒品、竊盜等前科紀錄，素行非佳；
    復審酌被告顏宏達僅為協助其女友即同案被告劉佩怡向被害
    人索討債務，即以暴力、非法方法強制剝奪被害人之行動自
    由，進而毆打被害人成傷，又其既已為有辨識能力之成年人
    ，當知債權債務關係可透過法律爭訟爭取權益，竟仍為助長
    同案被告劉佩怡之聲勢而偕同前往並以上揭傷害、剝奪行動
    自由之方式對被害人施以壓力、甚以鐵鍊束縛方式加以凌虐
    ，行為顯非法所許；惟審酌被告顏宏達於犯後已坦承犯行，
    認罪在案，並與被害人達成民事和解而具體賠償新臺幣3 萬
    元予被害人（此有本院100 年司苗小調字第118 號調解筆錄
    及本院100 年4 月21日審判筆錄第8 頁內容可稽），顯見其
    態度尚知悔改並勇於彌補過錯；再參酌其犯罪目的、手段、
    參與之行為及程度、生活狀況、智識程度為高中畢業及公訴
    人參衡其已與被害人達成和解，而向本院請求量處有期徒刑
    1 年以上等一切情狀，爰量處如主文第2 項所示之刑。
三、不予沒收之說明：
    查扣案之鐵鍊1 條，經本院查遍全卷，被告劉佩怡、顏宏達
    均未於其等歷次警詢、偵查、審理筆錄中坦承為其等所有，
    再參以本案被告劉佩怡、顏宏達為本案剝奪他人行動自由之
    犯行時，尚與一名真實姓名年籍均不詳之男子共同犯之，則
    該鐵鍊係否屬該不詳之人所有，而得依共犯責任共通原則據
    以於本案被告劉佩怡、顏宏達項下宣告沒收，即非無疑，則
    於無積極證據可認該扣案之鐵鍊確為被告或共同被告所有之
    情下，縱經被告劉佩怡、顏宏達坦承該扣案之鐵鍊係用以犯
    本案所用之工具，然依刑法第38條第1項第2款之規定得沒收
    之物須以被告所有為限以觀，本案扣案之上揭鐵鍊1 條即無
    從宣告沒收，附此敘明。
參、公訴不受理部分（即被訴傷害部分）：
  (一)按告訴乃論之罪，告訴人於第一審辯論終結前得撤回其告訴
    ，又告訴經撤回者，應諭知不受理之判決，刑事訴訟法第23
    8 條第1 項、第303 條第3 款分別定有明文。
  (二)查本件告訴人黃帆告訴被告劉佩怡、顏宏達傷害案件，起訴
    書認係觸犯刑法第277 條第1 項之傷害罪，依同法第287 條
    之規定，須告訴乃論。茲據告訴人黃帆具狀撤回告訴，此有
    撤回告訴狀1 紙附卷足憑（見本院卷內），並有告訴人於本
    院100 年4 月21日審理程序中同意撤回告訴之審判筆錄可參
    （見100 年4 月21日審判筆錄第2 ～3 頁）；依照首開說明
    ，本件爰不經言詞辯論，就此部份逕為諭知不受理之判決。
肆、應適用之法律：
  (一)刑事訴訟法第273 條之1 第1 項、第299 條第1 項前段、第
    303 條第3 款、第307 條、第310 條之2 、第454 條第1 項
    。
  (二)刑法第28條、第302 條第1 項、第47條第1 項。
  (三)刑法施行法第1 條之1 。
伍、本判決係依刑事訴訟法第310 條之2 、第454 條第1 項製作
    ，依法僅記載當事人欄、主文、犯罪事實、證據名稱以及應
    適用之法條，其中犯罪事實部分，依同法第308 條之修正立
    法理由，亦僅記載犯罪構成要件事實，關於刑罰加重事由（
    含累犯在內）免予記載（法院辦理刑事訴訟案件應行注意事
    項第144 點參照），但仍於主文予以表明，並於應適用之法
    條欄予以引用。
陸、如不服本判決，應於判決送達之日起10日內，向本院提起上
    訴。
本案經檢察官林俊杰到庭執行職務。
中    華    民    國   100    年    5     月    19    日
                  刑事第二庭法  官  林靜雯
以上正本證明與原本無異。
如不服本判決應於收受判決後10日內向本院提出上訴書狀，並應
敘述具體理由。其未敘述上訴理由者，應於上訴期間屆滿後20日
內向本院補提理由書（均須附繕本）「切勿逕送上級法院」。告
訴人或被害人如對本判決不服者，應具備理由請求檢察官上訴，
其上訴期間之計算係以檢察官收受判決正本之日期為準。
                            書記官  劉千瑄
中    華    民    國   100    年    5     月    19    日
附錄本判決論罪科刑法條：
中華民國刑法第302 條第1 項：
私行拘禁或以其他非法方法，剝奪人之行動自由者，處5年以下
有期徒刑、拘役或300 元以下罰金。